【裁判字號】    97,交抗,23
【裁判日期】    970204
【裁判案由】    違反道路交通管理處罰條例
【裁判全文】
臺灣高等法院交通事件裁定              97年度交抗字第23號
抗  告  人
即受處分人  甲○○
上列抗告人因違反道路交通管理處罰條例案件，不服臺灣士林地
方法院，中華民國96年11月30日所為裁定（96年度交聲字第536
號），提起抗告，本院裁定如下：
    主  文
抗告駁回。
    理  由
一、按汽車駕駛人，駕駛汽車行經行人穿越道有行人穿越時，不
    暫停讓行人先行通過者，處新臺幣（下同）1,200 元以上3,
    600 元以下罰鍰，道路交通管理處罰條例第44條第2 項定有
    明文。
二、查，抗告即受處分人甲○○駕駛B3-279號營業小客車，於民
    國（下同）96年5月7日下午4時8分許，在臺北市○○○路○
    段、錦西街口，經警認其有「行經行人穿越道未禮讓行人先
    行」之違規，開立AVE667451號違反道路交通管理事件通知
    單舉發；嗣經受處分人提出申訴表示不服，原處分機關經調
    查結果，仍認受處分人確有前開違規行為，乃依道路交通管
    理處罰條例第44條第2項之規定，於96年4月17日，以北市裁
    第裁22-AVE667451號違反道路交通管理事件裁決書，就受處
    分人之違規行為裁處罰鍰新臺幣1,800元；有上開舉發通知
    單、裁決書在卷可稽（見原法院卷第8頁、第10頁）。
三、受處分人在原法院之異議意旨略以：96年5月7日當日約下午
    4 時，異議人駕駛車輛是在中山北路綠燈時由北往南通過，
    過了錦西街的行人穿越道後停候排班，當時錦西街是紅燈，
    行人無法通行中山北路，何來未禮讓行人通行；又當時異議
    人車輛是在停止靜態下，而且異議人在車上，應屬違規臨停
    ，何來行近行人穿越道未減速慢行禮讓行人通行，請該員警
    拿出證據來云云。惟查：
  (一)按交通警員掣單舉發違反道路交通管理處罰條例所列之違規
    事實，本質上為行政處分，係公務員基於職務上權力，依法
    就特定之具體事件所為具有公法上效果之單方行政行為，基
    於公務員為公法上行為具有公信力之原則，該行政處分當可
    被推定為真正，其據以依法處分之事實認定亦為真正無誤，
    本此公信原則，乃立法者賦予行政機關制定違反道路交通管
    理事件統一裁罰基準及處理細則，使勤務警員得當機處分，
    以達其維護交通秩序、安全之行政目的。反之，若謂公務員
    一切行政行為均需預留證據以證其實，則國家行政勢必窒礙
    難行；合先敘明。
  (二)次查，證人即舉發本件違規事件之員警吳國平於原法院調查
    時到庭，以證人之身分具結證稱：當時我騎乘警用機車執行
    巡邏勤務，從錦西街至中山北路右轉，那邊時常有人舉發違
    規排班，錦西街和中山北路都有斑馬線，計程車常在行人穿
    越時右轉，而且中山北路那邊有公車專用站牌，所以不可能
    在那邊排班，通常都有從錦西街沿路過來，當時受處分人車
    子從錦西街右轉中山北路，當時有已經行人在走，但受處分
    人未禮讓行人就強行右轉，我就將受處分人車輛攔下；（法
    官問：當時是否看到受處分人整個移動過程？）我看到他開
    車才攔下；（問：錦西街當時是否可以右轉？）可以右轉也
    可以直行；（問：受處分人車輛是否停在路邊五六分鐘後你
    才舉發或是你攔下才停車？）我攔停才停下；（問：攔停方
    式？）我跟他旁邊後面一點點，等他轉過去就攔停，當時我
    也看到前面已經有行人行走；（問：看到受處分人未禮讓行
    人方式？）當時行人已經有人流，受處分人車輛硬要走過去
    ，已經有部分行人有受阻，被受處分人車子擋住；（問：受
    處分人攔停時有無對你說剛才的異議理由？）那邊不可能紅
    線臨停，錦西街和中山北路都已經是斑馬線，斑馬線上行人
    被受處分人阻礙到，受處分人還在斑馬線上時我就將他攔下
    ，他也沒有說到他從中山北路過來，他也沒有說過斑馬線還
    在他後方這些話，受處分人有要求我開紅線臨停的罰單，但
    當地不可能這樣，而且確實有妨礙行人的違規行為；（問：
    看到受處分人未禮讓行人是錦西街或是中山北路人行道？）
    中山北路人行道；... （受處分人問：我當時有無跟你抗議
    我沒有違規這條？）受處分人不是抗議，他是要我開紅線臨
    停等語（見原法院卷第16頁、第17頁）。本院審酌：
    1.受處分人請求調閱96年5月7日下午3時10分至4時10分止之
      中國信託（中山北路2段10號）、臺灣銀行（承德路2段
      239號）、玉山銀行（民權西路48號）、郵局（民權西路
      22號）及富都飯店（中山北路2段122號）等單位之監視錄
      影帶部分，經原法院調借並勘驗向址設臺北市○○○路○
      段106之2號1樓之中國信託商業銀行中山分行調取之96年5
      月7日下午3時許至同日4時30分止拍攝範圍為中山北路2段
      與錦西街口之監視錄影光碟內容，然因該監視器拍攝角度
      主要針對該行外側走廊，雖可從畫面右上方二根柱子間之
      空隙看出馬路上來往之車輛，惟受限於拍攝角度及監視器
      畫素緣故，關於車輛之型號及車牌號碼均模糊無法識別，
      此有原法院96年7月26日勘驗筆錄1份在卷可憑（見原法院
      卷第31頁）。
    2.證人吳國平為依法執行取締交通違規勤務之警員，受處分
      人所違反者僅為道路交通管理處罰條例之行政處罰事項；
      而證人與受處分人間原無宿怨，果非有此事實，當無在法
      院訊問以證人之身份具結供證時，甘冒偽證之刑法重責，
      刻意設詞誣陷受處分人之理；本件既無證據足資證明證人
      之舉發有錯誤或有捏造事實違法取締之情事；揆諸首揭說
      明，則證人本其維護交通秩序、安全職責所為之舉發，自
      應受到合法、正確之推定；尚難以本件除證人警員之供證
      外，並無其他舉發照片或錄影資料等證據資為佐證，即逕
      認證人吳國平之舉發不實。
  (三)綜上所述，依證人即舉發本件違規事件之員警吳國平於原法
    院調查時以證人之身分具結所供證，已堪認受處分人確有駕
    駛駕駛B3-279號營業小客車，於前揭時、地，行經行人穿越
    道有行人穿越時，不暫停讓行人先行通過之違規行為。
四、從而，原處分機關依道路交通管理處罰條例第44條第2項，
    裁處罰鍰1,800元，核無違誤。原法院駁回受處分人之聲明
    異議，亦無不合。
五、抗告意旨仍執前詞否認有違規行為，以：抗告人甲○○96年
    5月7日下午約3點多近4點時駕駛車號：B3-279 營業小客車
    ，由承德路二段右轉民權西路，再右轉中山北路二段慢車道
    北往南行進，綠燈時才過錦西街，且車尾已過行人穿越道。
    車子是靜態停候在中山北路上排班，約5至6分鐘後員警吳國
    平與另1員警前來取締，該員警直接騎機車橫阻在我車子前
    面後，就往騎樓走去，吳員向我索取證件，還以交通處罰條
    例第44條第2項「行人穿越道未禮讓行人通行」乙項舉發，
    因我未違反此項規定，因此在現場與吳員爭論約20分鐘，仍
    不為接受；96年6月28日調查庭時，吳員以證人身分出庭作
    證時所述不實在云云。惟查：經本院去函臺灣銀行（承德路
    2段239號）、玉山銀行（民權西路48號）、郵局（民權西路
    22號）等單位之監視錄影帶，均據函覆：已逾保存期限等語
    ，有上揭各公司答覆之公文在卷可憑；至於，富都飯店現已
    改為建設公司，而均未能調借取得。因之，抗告意旨所指調
    閱監視錄影帶乙節，本院已未能再予查證；本案依抗告意旨
    所述，亦無從證明證人吳國平警員於原法院具結所為供證，
    有如何不實之處。抗告意旨執前詞指摘原裁定不當，並無理
    由，其抗告應予駁回。
六、據上論結，應依道路交通案件處理辦法第26條，刑事訴訟法
    第412條，裁定如主文。
中    華    民    國    97    年    2     月    4     日
            刑事第十庭    審判長法  官  楊炳禎
                                法  官  朱光仁
                                法  官  陳博志
以上正本證明與原本無異。
不得再抗告。
                                書記官  陳嘉文
中    華    民    國    97    年    2     月    5     日


司法院資訊處製作；財團法人民間司法改革基金會備份。
